【裁判字號】    95,易,204
【裁判日期】    950815
【裁判案由】    恐嚇取財等
【裁判全文】
臺灣臺北地方法院刑事判決               95年度易字第204號
公  訴  人  臺灣臺北地方法院檢察署檢察官
被      告  丙○○
                    （現因另案於臺灣臺北監獄執行中）
上列被告因恐嚇取財等案件，經檢察官提起公訴（94年度偵字第
6505號）及移送併案審理（94年度偵字第4392號），本院判決如
下：
    主  文
丙○○共同意圖為自己不法之所有，以詐術使人交付財物，處有
期徒刑伍月，如易科罰金，以銀元參佰元即新台幣玖佰元折算壹
日；又以非法之方法，剝奪人之行動自由，處有期徒刑肆月，如
易科罰金，以銀元參佰元即新台幣玖佰元折算壹日，扣案之玩具
手槍貳把及未扣案之泡棉球棒壹支，均沒收。應執行有期徒刑捌
月，如易科罰金，以銀元參佰元即新台幣玖佰元折算壹日，扣案
之玩具手槍貳把及未扣案之泡棉球棒壹支，均沒收。
    事  實
一、丙○○於民國九十二年十一、二月間，透過其友人丁○○之
    介紹而認識乙○○，乙○○先後多次前往丙○○位於臺北市
    大安區○○街一八二巷十一號之租屋處，並多次向丙○○借
    貸小額金錢，共積欠新台幣（下同）近一萬元，丙○○乃詢
    問乙○○之信用是否良好，可找朋友代其申辦現金卡。後於
    九十三年五月初，丙○○知悉乙○○之信用不佳，可能無法
    申辦現金卡，乃於五月九日撥打電話至乙○○住處，要乙○○立刻到其上揭租屋處商談債務清償事宜，乙○○接完電話
    後即匆忙外出，乙○○母親見狀即跟隨在乙○○後方來到丙○○上揭租屋處，乙○○的父親甲○○經其母親之通知亦前
    去丙○○租屋處，當天丙○○並未當面告訴甲○○有關乙○○向其借款之事，而僅閒話家常。至同日晚上，丙○○在乙○○父母離開後，即向乙○○表示：既然你無力清償，乾脆
    向你父親要錢等語，而乙○○當時搬到外面居住亦需用錢，
    二人即共同謀議向乙○○的父親甲○○騙錢，共同基於意圖
    為自己不法所有之犯意聯絡，由乙○○簽立面額均為三十萬
    元之本票及現金借支單（詳如附表）予丙○○，由丙○○於
    翌（十）日持該本票及現金借支單前去乙○○位於臺北市○○區○○路一段三百八十巷二十八號七樓住處，向甲○○佯
    稱：因乙○○偷了一位酒家女的愛比手錶，酒家女找來黑道
    要乙○○賠償，乙○○無法賠償而向地下錢莊借款三十萬元
    ，地下錢莊的人要求利息六萬元等語，並與另一位亦知情之
    真實姓名不詳、綽號「阿呆」之成年男子一搭一唱，佯稱利
    息部份就由丙○○支付一半，甲○○共只需支付三十三萬元
    即可，甲○○詢問乙○○究竟有無丙○○所稱之事，乙○○
    亦謊稱確有該事，而使甲○○陷於錯誤，且因恐其兒子乙○○涉及官司，乃向丙○○表示願意代其兒子分三期給付，甲○○乃要求乙○○簽發三張面額各十一元之本票（依乙○○
    所述，均已撕毀，已無從確認發票日、到期日等本票內容）
    向丙○○換回該張三十萬元本票，後即先後於同年五月十一
    日、六月十日、七月九日，在其住處對面之中興公園內交付
    各十一萬元現金予丙○○（乙○○所犯親屬間詐欺取財部分
    ，未據甲○○提出告訴），並於每次交款時取回一張本票，
    且在九十三年七月九日交付最後一筆款項時，書立債務清償
    證明書一份予丙○○簽名確認。丙○○取得款項後，並未依
    原約定均分贓款，致乙○○心生不滿而向其友人抱怨，然仍
    多次前去丙○○之上揭租屋處。後於同年九月二十一日前某
    日（丙○○與乙○○對於正確日期均已無法記憶），丙○○
    以有事須對乙○○言明為由，透過丁○○邀請乙○○至丙○○上揭通化街租屋處，乙○○抵達後即向丙○○抱怨，二人
    因而發生爭執，丙○○竟另基於妨害乙○○行動自由之犯意
    ，以其所有之膠帶綑綁乙○○手腳，以襪子塞入乙○○嘴巴
    ，以膠帶矇住乙○○眼睛，並持泡棉球棒毆打乙○○身體，
    以玩具手槍填裝BB彈射擊乙○○手臂，而以此不法方法剝奪
    乙○○之行動自由，約經過三十分鐘後，乙○○始自行掙脫
    膠帶，回復行動自由。嗣乙○○心有未甘，乃找其友人於九
    十三年九月二十一日前去丙○○住處理論，並要求丙○○簽
    發面額各三萬元本票十張以為賠償，然丙○○於第一張本票
    到期後並未如期付款，乙○○經其友人建議乃向臺北市政府
    警察局大安分局報案，警方於九十四年一月十日上午九時四
    十分許，持本院核發之搜索票前往丙○○上揭住處搜索時，
    當場扣得丙○○所有而用於妨害乙○○行動自由之玩具手槍
    二支，以及與本案無關之類似匕首之刀械一支（非屬槍砲彈
    藥刀械管制條例所規定之刀械，業經本院送鑑定無誤）、第
    二級毒品安非他命一小包 (淨重○‧五公克)、安非他命殘
    渣袋四個、吸食器一組 (涉犯持有、施用第二級毒品罪嫌，
    已由檢察官另案偵辦)。
二、案經乙○○訴由臺北市政府警察局大安分局報請臺灣臺北地
    方法院檢察署檢察官偵查起訴。
    理  由
一、訊之被告丙○○固坦承與告訴人乙○○共同騙被害人甲○○
    金錢，及以膠帶綑綁乙○○，以泡棉球棒毆打乙○○身體等
    情不諱，惟否認有何詐欺取財及妨害乙○○行動自由之犯行
    ，並辯稱：伊是經丁○○認識乙○○，認識沒多久，過了一
    星期乙○○就來跟伊借錢，開始是借了一萬元，但他沒有還
    ，事後過了約二、三個星期，乙○○跟他爸媽突然跑來伊家
    裡，意思是說他兒子不乖、又不找工作做，希望伊幫他找工
    作做，當時丁○○也在場。後來乙○○來跟伊借十五萬元，
    是因為他爸媽先前來伊家的關係，所以伊才借給他，錢有部
    分還是向伊女友借的，借了十五萬元之後，乙○○說要去辦
    銀行貸款再還給伊，連同先前的一萬元，共十六萬元，但後
    來乙○○叫伊去跟他爸爸要錢，還希望伊多要一點，因為他
    想搬出來住，伊問要多少，他說要六、七萬元，乙○○就簽
    了三張各十萬元的本票給伊，後來伊跟乙○○、乙○○的爸
    媽、阿姨、叔叔及丁○○在餐廳吃飯，伊跟乙○○爸爸說乙○○欠伊二十五萬元，他爸爸就怪伊為什麼要借他那麼多錢
    ，事後他爸爸跟伊說零頭可不可以不要算，伊就說只要拿回
    伊那十五萬元就好。乙○○的爸爸交給伊的錢，伊只拿回十
    五萬元，乙○○拿走七、八萬元。伊跟乙○○的爸爸一次拿
    了七萬元，另外二次則各拿十萬元，是因為乙○○事後要向
    伊拿三萬元才去報警。後又稱乙○○是在九十三年四月十日
    向伊借十五萬元，當天只有寫借支單，乙○○的爸爸共給伊
    三十萬元，不是三十三萬元。伊用膠帶捆住乙○○的手，是
    因為伊與丁○○在家裡打電動玩具，乙○○做錯事來伊家裡
    還要打電動玩具，伊就不讓他打，乙○○說為什麼要把他綑
    起來，伊說：「跟你開玩笑的，你不會自己掙開」，後來他
    就自己掙脫，他就站在客廳跟伊大小聲，說他真的沒有亂講
    話，吵沒幾句，他就自己去撞牆，而且撞得很用力，伊就拿
    BB彈射牆，他說BB彈有彈到他的手云云。經查：
    (一)被告持乙○○所簽立之現金借支單向證人甲○○佯稱：因
      乙○○偷了一位酒家女的愛比手錶，酒家女找來黑道要乙○○賠償，乙○○無法賠償而向地下錢莊借款三十萬元，
      地下錢莊的人要求利息六萬元等語，並與另一位真實姓名
      不詳、綽號「阿呆」之成年男子一搭一唱，佯稱利息部份
      就由被告支付一半，甲○○詢問乙○○究竟有無丙○○所
      稱之事，乙○○亦謊稱確有該事，甲○○信以為真，且因
      恐其兒子乙○○涉及官司，而先後於九十三年五月十一日
      、六月十日、七月九日，在其住處對面之中興公園內交付
      各十一萬元現金予丙○○等情，業據證人甲○○於本院九
      十五年四月二十五日審理時證述在卷。雖被告辯稱伊僅有
      拿到三十萬元，然其前後所辯不一，先稱是跟甲○○一次
      拿了七萬元，另外二次則各拿十萬元，後改稱是三十萬元
      ；且證人甲○○在九十三年六月十日交付十一萬元予丙○○時，丙○○所簽收之收據金額即為十一萬元（見九十四
      年度偵字第四三九二號卷第二十七頁），又證人甲○○在
      九十三年七月九日將最後一筆十一萬元交付予丙○○時，
      丙○○簽立之債務清償證明書（見同上偵查卷第二十八頁
      ）亦明確記載：「小兒乙○○無知，向地下錢莊借貸新台
      幣參拾萬元整，其每月利息高達陸萬元，幸賴丙○○先為
      代付，同時先將本金還清，雙方言明由祝父以三個月為期
      ，每期以壹拾壹萬方式償還黃先生，復承黃先生仗義負擔
      利息參萬元整，故而行程現金帳務參拾參萬元帳面，本人
      一如約分別自五、六兩月償還現金共貳拾貳萬元，收據雙
      方各執一聯，今特將最後一期壹拾壹萬元還清」等字樣，
      倘被告當時不是一期收到十一萬元，其豈願意書立上揭收
      據？又豈會在最後一次收到款項時出具三十三萬元之債務
      清償證明書？是以證人甲○○之證述為可採，故認被告自
      被害人甲○○所取得之金額為三十三萬元。
    (二)被告所自承係持乙○○所簽發之三十萬元本票及現金借支
      單向甲○○佯稱乙○○欠地下錢莊錢，且後來甲○○要求
      乙○○簽發三張十一萬元的本票給他，甲○○付一次錢即
      還一張本票等情，雖證人甲○○證稱被告當時僅有拿現金
      借支單給他看，並未拿乙○○簽發、面額三十萬元本票給
      他看，且無三張十一萬元本票的事云云，證人乙○○於本
      院審理時亦證稱其父親未要求伊簽發三張十一萬元本票，
      然查證人乙○○於本院審理時先證稱被告要伊簽三張十萬
      元本票，後稱五月九日伊只簽了三十萬元本票（見本院卷
      第四十七頁），後又改稱：伊是五月九日晚上第一次簽那
      三十萬元本票，後來丙○○拿三十萬元本票向伊父親要錢
      ，伊父親說沒辦法一次還給他，所以分三次，有三張十一
      萬元的本票，付一次十一萬元，就將一張本票收回來撕掉
      等語（見本院卷第五十三頁），而證人甲○○於本院九十
      五年六月十六日審理時已提出該張乙○○所簽發之三十萬
      元本票供本院核對，且當天再影印一份附卷（見本院卷第
      八十頁），衡以經驗法則，該張三十萬元本票既然存在，
      且在甲○○之手裡，顯然係被告前去向甲○○詐欺時，因
      雙方已談妥分三次付款，於甲○○要求乙○○簽發三張十
      一萬元本票予丙○○後，丙○○才將該張三十萬元本票交
      還甲○○收執，況證人乙○○最後在本院所證述之內容與
      被告此部份辯解相符，故認被告此部份辯解為可採。
    (三)又證人乙○○雖證稱：被告於九十三年五月九日晚間十一
      時許，找伊到他上揭住處，後丁○○也到被告住處，丁○○在客廳看電視，被告將伊一人帶到廚房，喝令伊脫去衣
      物，使伊不敢逃跑，且持扣案之匕首一支在伊身上比劃，
      以「若不從，即要砍下你的手指」等語恐嚇伊，伊很害怕
      才簽下發票日為九十三年四月十日、到期日為九十三年五
      月十日、面額三十萬元本票及同金額之現金借支單各一張
      云云，惟此為被告所堅決否認，而依證人丁○○於本院九
      十五年六月十六日所證述：乙○○有向伊說他跟丙○○借
      錢，說他要拿錢給丙○○，三十萬元借款應該是假的，據
      伊所知是乙○○要騙他家裡的錢，與丙○○再去分，乙○○有告訴伊說他和丙○○串通好要騙他爸爸的錢‧‧‧分
      錢的那段時間，乙○○算常常去丙○○住處，乙○○曾經
      在丙○○住處打電動玩具到天亮過，乙○○被綁後就好像
      沒有到丙○○住處等語，足見乙○○於九十三年五月九日
      簽發本票後仍多次前往丙○○上揭租屋處，乙○○與丙○○聯合詐騙乙○○父親一事非虛；又依被告及證人乙○○
      、丁○○之陳述，被告曾與乙○○及其父母、阿姨等人一
      起吃飯，被告又係分三次前去向甲○○取款，前後有二個
      月之久，衡以經驗法則，倘證人乙○○係受被告之脅迫而
      簽發本票，而其已出社會工作有一段時間，具相當智識程
      度，其自不可能任被告前去向其父親索取金錢；況證人乙○○於九十三年九月間某日遭被告妨害行動自由（詳如後
      述），尚知找其友人於九十三年九月二十一日前去被告住
      處理論，且要求被告簽發十張面額各三萬元本票，其豈會
      在被告對之施強暴、脅迫之情形下，仍不報警處理或告知
      其父親，而任被告向其父親索錢？況其後還多次前去被告
      之租屋處，此顯與常情有違，不足採信。故認被告所辯係
      其與乙○○事先商議好，以上揭謊言及不實之本票、現金
      借支單向乙○○父親騙錢為可採。
    (四)再被告於本院審理時雖辯稱：係乙○○在九十三年四月十
      日向伊借十五萬元，當天只有寫借支單云云，然其於本
      院行準備程序時則為上揭辯解（指乙○○是後來才跟伊借
      十五萬元，是因為乙○○父母先前來伊家的關係），於時
      間上已有不符，且查被告於九十四年一月十九日警詢中即
      自承：「（問：你是否曾於93.05.11、93.06.10、93.07.
      10三次向祝天祐收取新台幣十一萬元【三次共三十三萬元
      】並簽立收據、債權清償證明書？）有，這錢是我與乙○○說好共同騙他父親，向錢莊借錢遭恐嚇一事只是藉口而
      已，因乙○○沒錢從家裡搬出來，且他在外面欠人家錢，
      所以才編此藉口。」等語（見九十四年度偵字第四三九二
      號卷第二十頁），於檢察官九十四年五月二十三日偵訊時
      又稱：「九十三年三、四月間乙○○找丁○○來問我有無
      認識的人可幫他辦現金卡，我介紹一人幫他辦現金卡，他
      騙那位代辦員他的信用很好，他借錢來辦現金卡，他也陸
      績向我借了近一萬元。（問：告訴人有在何時向你借錢？
      ）除了九十三年三、四月外就沒有了。（問：本票如何得
      來？）是他自己捏造的，是他要向他父母騙錢。沒有這些
      借款事實。我拿了那張27365號面額三十萬元之本票連同
      現金借支單一張在九十三年五月九日、十日和丁○○一起
      去見他父親，他父親當場表示希望能分三個月還，所以他
      父親共簽三張，各十萬元本票給我，分三個月還此三十萬
      元，我從他父親那裏拿了三次錢，拿了三十萬元，我自己
      拿了七萬元，其他的錢都交給乙○○」等語（見九十四年
      度偵字第六五○五號卷第十八、十九頁），足見被告所辯
      乙○○向其借款十五萬元云云，是事後卸責之詞，不足採
      信。
    (五)被告於九十三年九月二十一日前某日，以有事須對乙○○
      言明為由，透過丁○○邀請乙○○至丙○○上揭通化街租
      屋處，乙○○抵達後即向被告抱怨，二人因而發生爭執，
      被告以膠帶綑綁乙○○手腳，以襪子塞入乙○○嘴巴，並
      以玩具手槍填裝BB彈射擊乙○○手臂等情，已據證人乙○○於本院審理時證述在卷，核與證人丁○○於本院審理時
      之證述相符；又被告以膠帶矇住乙○○眼睛一節，除據證
      人乙○○於本院審理時證述在卷，亦據被告於警詢中自承
      在卷（見九十四年度偵字第四三九二號卷第二十頁）；再
      被告綑綁乙○○後曾持泡棉球棒毆打乙○○身體一節，除
      據被告自承在卷，並據證人丁○○於本院審理時證述在卷
      ；而乙○○被綑綁約經過三十分鐘後，始自行掙脫膠帶，
      回復行動自由一節，已據證人乙○○於本院審理時證述明
      確，證人丁○○於本院審理時亦證述：乙○○被綁了一陣
      子才自己掙脫，是上情均堪信屬實。雖被告否認以此不法
      方法剝奪乙○○之行動自由，然其既在與乙○○發生爭執
      後，以膠帶綑綁乙○○手腳及矇其眼睛，以襪子塞入乙○○嘴巴，並持泡棉球棒毆打乙○○身體，以玩具手槍填裝
      BB彈射擊乙○○手臂，且綑綁時間達三十分鐘之久，其稱
      無妨害乙○○行動自由之意孰人能信，是其所辯顯為卸責
      之詞，不足採信。
   (六)綜上所述，被告所為上揭共同詐欺取財、妨害人之行動自
     由之犯行已事證明確，應予依法論科。
二、按刑法第三百零二條第一項之罪，與同法第三百零四條第一
    項及同法第三百零五條之罪，所保護之法益均為被害人之自
    由。剝奪人之行動自由罪，不外以強暴脅迫為手段，且較他
    罪為重，縱其目的在行無義務之事或妨害他人行使權利或恐
    嚇他人，仍應逕依刑法第三百零二條第一項論處，無適用同
    法第三百零四條、第三百零五條之餘地，此有最高法院七十
    六年度台上字第三五一一號判決要旨可供參照。是核被告之
    所為，係犯刑法第三百三十九條第一項之詐欺取財罪及同法
    第三百零二條第一項之妨害自由罪。被告與乙○○及另一名
    真實姓名不詳、綽號「阿呆」之成年男子，就上揭共同詐欺
    取財之犯行間，有犯意聯絡及行為分擔，均為共同正犯（惟
    乙○○所為係親屬間之詐欺取財罪，依刑法第三百四十三條
    準用同法第三百二十四條第二項之規定，須告訴乃論，因被
    害人甲○○未對乙○○提出告訴，且已逾六個月告訴期間，
    故本院不另行移送檢察官，附此敘明）。雖檢察官起訴認被
    告係涉犯連續恐嚇取財罪，然就恐嚇甲○○部分，依上所述
    ，此為被告與乙○○共同詐欺取財犯行，被告並無對甲○○
    恐嚇取財之行為，惟被告使被害人甲○○分三次交付財物之
    社會事實相同，故應於同一事實之範圍內，變更檢察官起訴
    之法條。被告所犯共同詐欺取財、妨害自由二罪，其犯意各
    別，罪名互殊，應予分論併罰。又被告為本件犯罪後，刑法
    部分條文已於九十四年二月二日修正公布，並於九十五年七
    月一日施行，修正後刑法第二條第一項規定：「行為後法律
    有變更者，適用行為時之法律。但行為後之法律有利於行為
    人者，適用最有利於行為人之法律」，且刑法施行法亦於九
    十五年六月十四日修正，增訂第一條之一規定：「中華民國
    九十四年一月七日刑法修正施行後，刑法分則編所定罰金之
    貨幣單位為新臺幣。九十四年一月七日刑法修正時，刑法分
    則編未修正之條文定有罰金者，自九十四年一月七日刑法修
    正施行後，就其所定數額提高為三十倍。但七十二年六月二
    十六日至九十四年一月七日新增或修正之條文，就其所定數
    額提高為三倍。」，而按犯罪後刑罰法律修正後新舊法比較
    適用，於實務上計建有下列原則：(一)比較新舊法，應就罪刑
    有關法定加減原因等一切情形, 綜合其全部之結果而為比較
    , 再適用有利於行為人之法律處斷（八十八年台上字第五八
    四○號判決意旨）。(二)須行為時法與裁判時法均有處罰，始
    有刑法第二條第一項之比較適用新、舊法（八十八年台上字
    第七○一三號判決意旨）。(三)倘新、舊法均有處罰，而新法
    之適用範圍較諸舊法有所限制時，必其行為同時符合修正後
    之法律所規定之犯罪構成要件，始有刑法第二條第一項但書
    之適用（九十二年台上字第四二三八號判決意旨）。(四)再者
    比較新舊法之結果，應全部適用舊法或新法，不得割裂適（
    八十七87年台非字第四○○號判決意旨），故經比較適用結
    果後，即應全部適用舊法或全部適用新法。本件經綜合比較
    ：1.被告所犯之詐欺取財罪、妨害自由罪，分別依修正前及
    修正後之刑法條文論處之結果，因刑法第三百三十九條第一
    項、第三百零二條第一項均規定有罰金刑，依上開刑法施行
    法第一條之一，雖改以新台幣為罰金之單位並提高三十倍，
    惟因修正前之罰金單位為銀元，與新台幣之折算比例為三比
    一，又因前刑法分則有關條文罰金之倍數亦經修正前罰金罰
    鍰提高標準條例提高為十倍，因而依修正後之刑法施行法第
    一條之一規定提高三十倍，就罰金之最高額而言，實與修正
    前罰金之最高額相同，惟罰金之最低額部分，因刑法第三十
    三條第五款亦經修正，罰金最低額由銀元一元以上，提高為
    一千元以上，並以百元為單位，因而以修正前之法律有利於
    被告。2.刑法第二十八條關於共犯之規定，由原條文：「二
    人以上共同實施犯罪之行為者，皆為正犯」，修正為：「二
    人以上共同實行犯罪之行為者，皆為正犯」，揆諸本條之修
    正理由係為釐清陰謀共同正犯、預備共同正犯、共謀共同正
    犯是否合乎本條規定之正犯要件，本件被告與乙○○及綽號
    「阿呆」之成年男子共同詐欺取財之犯行，既屬實行犯罪行
    為之正犯，則適用修正前第28條規定論處，對被告並無不利
    。3.刑法第四十一條第一項前段關於易科罰金之規定，新法
    修正為「犯最重本刑為五年以下有期徒刑以下之刑之罪，而
    受六個月以下有期徒刑或拘役之宣告者，得以新臺幣一千元
    、二千元或三千元折算一日，易科罰金」，惟依被告行為時
    之刑罰法律，即修正前第四十一條第一項前段：「犯最重本
    刑為五年以下有期徒刑以下之刑之罪，而受六個月以下有期
    徒刑或拘役之宣告，因身體、教育、職業、家庭之關係或其
    他正當事由，執行顯有困難者，得以一元以上三元以下折算
    一日，易科罰金」，及依修正前罰金罰鍰提高標準條例第二
    條關於「依刑法第四十一條易科罰金者，均就其原定數額提
    高為一百倍折算一日；法律所定罰金數額未依本條例提高倍
    數，或其處罰法條無罰金刑之規定者，亦同」等規定，易科
    罰金之折算標準最高為銀元三百元，最低為銀元一百元，換
    算為新臺幣後，最高額為新臺幣九百元，最低額為新臺幣三
    百元，經比較修正前、後關於易科罰金折算標準之刑罰法，
    適用修正前刑法第四十一條第一項前段及修正前罰金罰鍰提
    高標準條例對於被告較為有利。4.修正後刑法第五十一條第
    五款將數罪併罰之有期徒刑，合併應執行之刑期最高度提高
    為三十年，顯較修正前規定「二十年」不利於被告，故本件
    應適用修正前刑法第五十一條第五款之規定。是本件以修正
    前之刑法較有利於被告，應整體適用修正前之刑法及修正前
    之罰金罰鍰提高標準條例第一條前段之規定，論處被告罪刑
    如前所述。爰審酌被告不知循正當途徑營利，竟與乙○○設
    計欺騙甲○○錢財，又對乙○○為上揭妨害行動自由之犯行
    ，對於乙○○所生之心理上之傷害非微，所得財物達十幾萬
    元之多，且犯後雖承認有上揭行為，然仍否認犯罪，難認犯
    罪後態度良好，及其智識程度、與被害人之關係等一切情狀
    ，分別量處如主文所示之刑，並均依修正前刑法第四十一條
    第一項之規定，諭知易科罰金之折算標準，及依修正前刑法
    第五十一條第五款定其應執行刑，並按刑法施行法第三條之
    一之規定，依修正前刑法第四十一條第二項之規定諭知易科
    罰金之折算標準。末查，扣案之玩具手槍二把及未扣案之泡
    棉球棒一支，均為被告所有，且供犯本案妨害自由所用之物
    ，均應依修正前刑法第三十八條第一項第二款，予以宣告沒
    收。至未扣案之如附表所示本票一張、現金借支單一張及另
    三張各十一萬元本票，均因交付予甲○○而非屬被告或共犯
    所有，故已不得依法宣告沒收；另扣案之類似匕首之刀械一
    支及木質棒球棍一支，雖均為被告所有，然依證人丁○○於
    本院所證述，被告於妨害乙○○行動自由之時，均未使用此
    二種物品為工具，亦不得依法宣告沒收，均附此敘明。
三、至公訴人另以：被告丙○○因乙○○積欠其債務新臺幣一
    萬元未還，及渠先前其代乙○○申辦現金卡時，乙○○隱瞞
    信用不佳之事實，竟基於意圖為自己不法之所有之概括犯意
    ，於民國九十三年五月九日晚間十一時許，委託丁○○邀約
    乙○○至丙○○位於臺北市○○區○○街一百八十二巷十一
    號住處，喝令乙○○脫去衣物，使乙○○不敢逃跑，而剝奪
    其行動自由，並持預藏之匕首一支於乙○○身上比劃，以「
    若不從，即要砍下你的手指」等語恐嚇，致乙○○心生畏懼
    ，而於翌（十）日上午七時許，在前址簽發發票日為九十三
    年四月十日、到期日為九十三年五月十日、發票人為乙○○
    本人、面額為三十萬元本票及金額同前之現金借支單各一紙
    後，持交由丙○○收執；於同年五月中旬某日時，丙○○再
    命乙○○至前址，持玩具手槍恐嚇乙○○務必支付三十萬元
    ，且不得洩漏內情，如不給錢將直接帶乙○○到陽明山丟掉
    或埋掉等語，且在取得本票及借支單後，即持向告訴人乙○○父親甲○○索要錢財，致甲○○誤認乙○○果真在外積欠
    鉅款，而先後共交付三十三萬元予丙○○，因認被告對於乙○○部分尚涉有刑法第三百四十六條第一項之恐嚇取財及妨
    害行動自由罪嫌。惟：(一)按犯罪事實應依證據認定之，無證
    據不得認定犯罪事實；不能證明被告犯罪者，應諭知無罪之
    判決，刑事訴訟法第一百五十四條第二項、第三百零一條第
    一項分別定有明文。又按認定不利於被告之事實，須依積極
    證據，苟積極證據不足為不利於被告事實之認定時，即應為
    有利於被告之認定，更不必有何有利之證據；又事實之認定
    ，應憑證據，如未能發現相當證據，或證據不足以證明，自
    不能以推測或擬制之方法，以為裁判基礎。而刑事訴訟法上
    所謂認定犯罪事實之積極證據，係指適合於被告犯罪事實之
    認定之積極證據而言，雖不以直接證據為限，間接證據亦包
    括在內；然而無論直接或間接證據，其為訴訟上之證明，須
    於通常一般之人均不致有所懷疑，而得確信其為真實之程度
    者，始得據為有罪之認定，倘其證明尚未達到此一程度，而
    有合理之懷疑存在時，致使無從形成有罪之確信，根據「罪
    證有疑，利於被告」之證據法則，即不得遽為不利被告之認
    定（最高法院三十年上字第八一六號、二十九年上字第三一
    ○五號、三十年上字第一八三一號、四十年台上字第八六號
    及七十六年台上字第四九八六號判例意旨參照）。再按刑事
    訴訟法第一百六十一條第一項亦明文規定：「檢察官就被告
    犯罪事實，應負舉證責任，並指出證明之方法」，是檢察官
    對於起訴之犯罪事實，應負提出證據及說服之實質舉證責任
    ，倘其所提出之證據，不足為被告有罪之積極證明，或其指
    出證明之方法，無從說服法院以形成被告有罪之心證，基於
    無罪推定之原則，自應為被告無罪判決之諭知，亦有最高法
    院著有九十二年度台上字第一二八號判例可資參照。(二)查公
    訴人認被告尚涉有此部份之罪嫌，無非係以被告自承有綑綁
    乙○○之行為、乙○○之指述、卷附之三十萬元本票、現金
    借支單及本院搜索票、臺北市政府警察局大安分局、搜索扣
    押筆錄及扣押物品目錄表等為其論據。(三)訊之被告堅決否認
    有恐嚇取財及此部份妨害自由之犯行，並辯稱：伊無對乙○○為此部份之行為，向甲○○騙錢係其與乙○○事先談好，
    乙○○係自願簽本票及現金借支單等語。(四)如前所述，被告
    持乙○○所簽發之本票及現金借支單向甲○○佯稱上情而詐
    欺取財，係與乙○○出於共同犯意而為，被告並未對乙○○
    恐嚇取財及另有此部份之妨害自由犯行，又公訴人所引用之
    上揭其餘證據，亦均不足以證明被告確有此部份之犯行，原
    應為被告此部份犯行均無罪之諭知，惟公訴人認被告所為此
    部份之妨害自由、連續恐嚇取財之犯行，與前揭經本院判處
    有罪之妨害自由部分分別有裁判上一罪之關係，故均不另為
    無罪之諭知。
據上論斷，應依刑事訴訟法第二百九十九條第一項前段、第三百
條，刑法第二條第一項前段、修正前刑法第二十八條、第三百三
十九條第一項、第三百零二條第一項、第四十一條第一項前段、
第二項、第三十八條第一項第二款、第五十一條第五款，修正前
罰金罰鍰提高標準條例第一條前段、第二條，現行法規所定貨幣
單位折算新台幣條例第二條，判決如主文。
本案經檢察官楊仲萍到庭執行職務
中    華    民    國    95    年    8     月    15    日
                  刑事第一庭  審判長法  官  陳興邦
                                    法  官  劉素如
                                    法  官  林春鈴
以上正本證明與原本無異。
如不服本判決，應於判決送達後10日內，向本院提出上訴狀。
                                    書記官  羅欣宜
中    華    民    國    95    年    8     月    15    日
附表：
┌──┬────────┬──────┬─────┬──────┐
│編號│本票或現金借支單│  發  票  日│面     額 │到  期  日  │
├──┼────────┼──────┼─────┼──────┤
│  1.│    本票        │ 93年4月10日│300,000元 │93年5月10日 │
├──┼────────┼──────┼─────┼──────┤
│  2.│  現金借支單    │ 93年4月10日│300,000元 │            │
└──┴────────┴──────┴─────┴──────┘
附錄論罪科刑依據之法條全文：
刑法第339條
意圖為自己或第三人不法之所有，以詐術使人將本人或第三人之
物交付者，處5年以下有期徒刑、拘役或科或併科1千元以下罰金
。
以前項方法得財產上不法之利益或使第三人得之者，亦同。
前二項之未遂犯罰之。
刑法第302條
私行拘禁或以其他非法方法，剝奪人之行動自由者，處 5 年以下
有期徒刑、拘役或 3 百元以下罰金。
因而致人於死者，處無期徒刑或 7 年以上有期徒刑，致重傷者，
處 3 年以上十年以下有期徒刑。
第 1 項之未遂犯罰之。


司法院資訊處製作；財團法人民間司法改革基金會備份。
